【裁判字號】    98,海商,15
【裁判日期】    991231
【裁判案由】    損害賠償
【裁判全文】
臺灣臺北地方法院民事判決              98年度海商字第15號
原      告  明台產物保險股份有限公司
法定代理人  市原進
訴訟代理人  王國傑律師
複  代理人  甯若蓁律師
被      告  越洋國際有限公司
法定代理人  楊璧瑛
訴訟代理人  梁穗昌律師
被      告  SK SHIPPI.
法定代理人  Whang Kyu.
訴訟代理人  程學文律師
複  代理人  劉揚浩律師
被      告  HANJIN SH.
法定代理人  YOUNG MIN.
訴訟代理人  蔡東賢律師
            黃欣欣律師
            陳思慎律師
上列當事人間請求損害賠償事件，本院於民國99年12月21日言詞
辯論終結，判決如下：
    主      文
被告越洋國際有限公司應給付原告新臺幣陸佰捌拾貳萬仟柒佰
捌拾元，及自民國九十八年三月二十一日起至清償日止，按年
息百分之五計算之利息。
被告SK SHIPPING CO.,LTD應給付原告新臺幣佰肆拾壹萬壹仟
捌佰玖拾壹元，及自民國九十八年四月十六日起至清償日止，按
年息百分之五計算之利息。
被告HANJIN SHIPPING CO.,LTD應給付原告新臺幣佰肆拾壹萬
壹仟捌佰玖拾壹元，及自民國九十八年四月十六日起至清償日止
，按年息百分之五計算之利息。
前三項所命之給付，如其中一被告已履行全部或一部，他被告於
已履行之範圍內免給付之義務。
原告其餘之訴駁回。
訴訟費用由被告越洋國際有限公司負擔百分之二十五，被告連帶
負擔百分之二十五，餘由原告負擔。
本判決第一項，於原告以新臺幣貳佰貳拾捌萬元為被告越洋國際
有限公司供擔保後，得假執行；但被告越洋國際有限公司如以新
臺幣陸佰捌拾萬元為原告預供擔保，得免為假執行。
本判決第二項，於原告以新臺幣壹佰壹拾肆萬元為被告SK SHIPP
-ING CO.,LTD供擔保後，得假執行；但被告SK SHIPPINGCO.,LTD
如以新臺幣佰肆拾貳萬元或等值之中國信託商業銀行之無記名
可轉讓定期存單為原告預供擔保，得免為假執行。
本判決第三項，於原告以新臺幣壹佰壹拾肆萬元為被告HANJIN
SHIPPING CO.,LTD供擔保後，得假執行；但被告HANJINSHIPPING
CO.,LTD如以新臺幣佰肆拾貳萬元或等值之臺北富邦商業銀行
敦化分行之無記名可轉讓定期存單為原告預供擔保，得免為假執
行。
原告其餘假執行之聲請駁回。
    事實及理由
壹、程序部分：
一、按未經認許成立之外國法人，雖不能認其為法人，然仍不失
    為非法人之團體，茍該非法人之團體設有代表人或管理人者
    ，依民事訴訟法第40條第3項規定，自有當事人能力，至其
    在臺灣是否設有事務所或營業所則非所問，此有最高法院50
    年台上字第1898號判例意旨可資參照。本件被告韓國商SK
    SHIPPINGCO.,LTD（下稱SK公司）及韓國商HANJIN SHIPPING
    CO.,LTD（下稱韓進公司）係未經我國認許其成立之外國法
    人，但設有代表人或管理人之事實，為兩造所不爭執，依民
    事訴訟法第40條第3項規定，原告屬為非法人團體，具當事
    人能力。復依民法總則施行法第15條規定：「未經認許其成
    立之外國法人，以其名義與他人為法律行為者，其行為人就
    該法律行為應與該外國法人負連帶責任。」等語，即可得知
    未經認許之外國公司所為之法律行為仍為有效，故原告依民
    法總則施行法第12條規定之反面解釋，雖不能認與同種類之
    我國法人有同一之權利能力，仍不失為類似有權利能力之合
    夥團體，以保護交易安全（參最高法院58年第1次民、刑庭
    總會決議(三)）。
二、管轄部分
  (一)被告越洋國際有限公司（下稱越洋公司）部分
    按「對於私法人或其他得為訴訟當事人之團體之訴訟，由其
    主事務所或主營業所所在地之法院管轄。」、「當事人得以
    合意定第一審管轄法院。但以關於由一定法律關係而生之訴
    訟為限。」，民事訴訟法第2條第2項、第24條第1項定有明
    文，查被告越洋之住所設在臺北市中山區，屬本院之管轄區
    域內，且被告越洋公司與訴外人台朔重工股份有限公司（
    Formosa Heavy Industries Corporation，下稱台朔重工公
    司）間合意因承攬運送契約涉訟以本院為管轄法院，此有貨
    物運輸承攬書在卷可稽（見本院卷第8頁），本院自有管轄
    權。
  (二)被告SK公司、韓進公司部分
  1.按「系爭載貨證券背面雖載明有關載貨證券之爭議，應訴請
    鹿特丹法院解決，並適用荷蘭法。惟該載貨證券為渣華公司
    所簽發之文書，乃單方所表示之意思，不能認係雙方當事人
    之約定，尚無涉外民事法律適用法第六條第一項規定之適用
    。」，此有最高法院85年度台上字第904號判決要旨可資參
    照。查本件原告依據載貨證券、運送契約及侵權行為之法律
    關係請求被告SK公司損害賠償，另依據侵權行為之法律關係
    ，請求被告韓進公司損害賠償。被告SK公司抗辯：有關本件
    載貨證券背面條款第33條約定因該載貨證券貨物運送所生之
    任何爭議，不論係基於債務不履行或侵權行為或是基於其他
    原因之貨物索賠、爭議或訴訟，應以韓國首爾地方法院為管
    轄法院之事實，並提出該載貨證券背面條款為憑（見本院卷
    一第91頁），自堪信為真實。惟揆諸前揭最高法院判決意旨
    ，乃單方所表示之意思，不能認係被告SK公司與託運人台朔
    重工公司間之約定，是自難認有合意管轄之約定。
  2.按裝貨港或卸貨港為中華民國港口者之載貨證券所生之爭議
    ，得由我國裝貨港或卸貨港或其他依法有管轄權之法院管轄
    ，海商法第78條第1項定有明文。次按因侵權行為涉訟者，
    得由行為地之法院管轄，民事訴訟法第15條定有明文。查本
    件貨物運送之裝載港為我國之高雄港，就本件載貨證券部分
    ，臺灣高雄地方法院有管轄權。又原告主張本件侵權行為之
    事實為被告SK公司、韓進公司之受僱人在裝載港裝載及繫固
    系爭貨物不固，且於運送途中未盡照管義務，致系爭貨物因
    海上通常風浪搖晃而發生彎曲、磨損，準此，本件裝載港即
    高雄亦屬侵權行為地，故就侵權行為部分，臺灣高雄地方法
    院亦有管轄權。
  (三)按共同訴訟之被告數人，其住所不在一法院管轄區域內者，
    各該住所在地之法院俱有管轄權，但依第4條至第19條規定
    有共同管轄法院者，由該法院管轄，民事訴訟法第20條定有
    明文。查本件原告主張被告三人應負不真正連帶債務而提起
    本件訴訟，而被告三人之住所不在同一法院管轄區域內，且
    亦無依民事訴訟法第4條至第19條規定有共同管轄法院之情
    形，是揆諸前揭規定，本院自有管轄權。
  (四)被告韓進公司抗辯本件船舶為韓國籍，依據民事訴訟法第7
    條規定，本院並無國際管轄。惟按民事訴訟法第7條規定：
   「對於船舶所有人或利用船舶人，因船舶或航行涉訟者，得
    由船籍所在地之法院管轄。」，所謂因船舶涉訟，係指本於
    船舶而生之權利義務關係，如確認船舶所有權之訴、共有船
    舶分割之訴、船舶買賣租賃之訴，又所謂因航行涉訟，指本
    於船舶航行而生之權利義務關係，如船長船員於法定權限內
    所生之債務或船長船員之報酬請求。而本件係因貨物運物契
    約、載貨證券、侵權行為之紛爭，均非前述因船舶或航行涉
    訟，自無民事訴訟法第7條適用。
三、準據法部分
    查本件被告SK公司、韓進公司係屬韓國籍，為外國人，且載
    貨證券所載卸貨港在美國，為外國地，故本件就人、地的部
    分具有涉外因素，且原告所主張者乃運物契約、載貨證券、
    侵權行為之法律關係，核本件性質屬於私法案件，從而，本
    件應為涉外私法案件，有涉外民事法律適用法之適用。而涉
    外民事法律適用法於99年5月26日經修正公布、公布後1年即
    100年5月26日始施行，是本件仍適用修正前舊法。茲分述如
    下：
  (一)被告越洋公司部分
    關於被告越洋公司與台朔重工公司之承攬運送事宜，雙方約
    定適用中華民國法律，此有貨物運輸承攬書在卷可佐（見本
    院卷第8頁）。
  (二)關於被告SK公司之運送契約、載貨證券部分
  1.按「載貨證券…固載有：『一切海上運送事項應適用一九三
    六年四月十六日生效之美國海上貨物運送條例』，但此項附
    記之文句，乃運送人單方所表示之意思，不能認係雙方當事
    人之約定，而有涉外民事法律適用法第六條第一項規定之適
    用。」，最高法院80年度台上字第1830號判決要旨、最高法
    院67年度第4次民事庭庭推總會議決議（二）可資參照。次
    按以件貨運送為目的之運送契約或載貨證券記載條款、條件
    或約定，以減輕或免除運送人或船舶所有人，對於因過失或
    本章規定應履行之義務而不履行，致有貨物毀損、滅失或遲
    到之責任者，其條款、條件或約定不生效力，海商法第61條
    定有明文。
  2.被告SK公司辯稱：本件載貨證券正面明白記載有關運送契約
    準據法係美國1936年海上貨物運送法等語。惟揆諸前揭最高
    法院判決及決議意旨，此乃被告SK公司單方所表示之意思，
    不能認係被告SK公司與託運人間之約定，又本件載貨證券正
    面以印刷字體記載：「CARRIED ON DECK AT SHIPPER’S
    RISK AS TO PERILS INHERENT IN SUCH CARRIAGE IN ALL
    OTHER RESPECTS THE RISK SHALL BE SUBJECT TO THE PRO
    -VISIONS OF THE UNITED STATES CARRIAGE OF GOODS BY
    SEA ACT 1936 EXCEPT THAT WITH RESPECT TO DECK CARGO
    ,OWNER WILL NOT HAVE THE BURDEN OF PROOF WITH RE-
    SPECT TO ANY CLAIM ARISING FROM OR RELATED TO ALLE-
    GATIONS OF UNSEAWORTHINESS AND THAT BURDEN WILL REST
    WITH THE SHIPPER AND/OR CARGO INTERESTS.」（見本院卷
    一第12、13頁，中譯：有關甲板運送之固有風險，由託運人
    承擔負責，至於有關其他貨物運送事項，應適用美國1936年
    海上貨物運送法之規定，除甲板運送外，船方不負責任何有
    關欠缺適航能力之舉證，而應由託運人或貨方就此負舉證責
    任。），且美國1936年海上貨物運送法第4條第5項規定：「
    除貨物之性質及價值於裝載前，已經託運人聲明並註明於載
    貨證券者外，運送人或船舶對於貨物之毀損滅失，其賠償責
    任，每件不得超過美國法定貨幣500元」（Neither the
    carrier nor the ship shall in any event be or become
    liable for any loss or damage to or in connection
    with the transportation of goods in an amount exceed
    -ing $500 per package lawful money of the United
    States,……, unless the nature and value of such
    goods have been declared by the shipper before ship-
    ment and inserted in the bill of lading.…），亦有美
    國1936年海上貨物運送法中英文在卷可稽（見本院卷一第34
    9至352頁），是關於堪航能力之舉證責任及單位責任限制，
    使運送人免除海商法第62條第2項及減輕海商法第70條第2項
    之責任，有顯失公平之情事，應認前開約定無效。
  3.按「載貨證券所載之裝載港或卸貨港為中華民國港口者，其
    載貨證券所生之法律關係依涉外民事法律適用法所定應適用
    法律。但依本法中華民國受貨人或託運人保護較優者，應適
    用本法之規定。」，海商法第77條定有明文。次按「法律行
    為發生債之關係者，其成立要件及效力，依當事人意思定其
    應適用之法律。當事人意思不明時，同國籍者依其本國法，
    國籍不同者依行為地法，行為地不同者以發要約通知地為行
    為地，如相對人於承諾時不知其發要約通知地者，以要約人
    之住所地視為行為地。前項行為地，如兼跨二國以上或不屬
    於任何國家時，依履行地法。」，修正前涉外民事法律適用
    法第6條定有明文。查系爭載貨證券所記載之託運人為我國
    台朔重工公司，運送人為韓國商SK公司，國籍不同，雙方就
    載貨證券、運送關係亦未有合意適用法律之特約，則依法當
    事人意思不明且國籍不同，應依行為地法，復本件載貨證券
    之簽發地為高雄，有該等載貨證券可考（見本院卷一第12、
    13頁），故本件關於對SK公司之載貨證券及運送契約法律關
    係之準據法應適用中華民國之法律。
  (三)關於被告SK公司及韓進公司侵權行為部分
    按「關於由侵權行為而生之債，依侵權行為地法。但中華民
    國法律不認為侵權行為者，不適用之。」，修正前涉外民事
    法律適用法第9條第1項亦定有明文。本件原告主張本件侵權
    行為之事實為被告SK公司、韓進公司之受僱人在裝載港裝載
    及繫固系爭貨物不固，且於運送途中未盡照管義務，致系爭
    貨物因海上通常風浪搖晃而發生彎曲、磨損，並提出公證報
    告為憑（見本院一第43頁），準此，本件裝載港即高雄亦屬
    侵權行為地，依據前開規定，本件侵權行為之準據法為我國
    法。
四、按不變更訴訟標的，而補充或更正事實上或法律上之陳述者
    ，非為訴之變更或追加，民事訴訟法第256條定有明文。原
    告於起訴時主張被告越洋公司與台朔重工公司間係承攬運送
    法律關係，其因債權讓與及保險代位關係，而依據該承攬運
    送關係向被告越洋公司請求損害賠償，期間雖稱未依據民法
    第661條請求（見本院卷一第341頁），嗣又稱依據民法第66
    1條請求（見本院卷二第310頁），然原告所依據者均是被告
    越洋公司與台朔重工公司間承攬運送法律關係，是原告前揭
    主張，應認是補充或更正法律上之陳述，而為變更訴訟標的
    ，而非屬訴之變更或追加。
五、原告起訴時其法定代理人原為池田克朗，嗣於本件繫屬中改
    由市原進為法定代理人，並具狀聲明承受訴訟及提出公司登
    記資料查詢為佐（見本院卷一第216至220頁），核與民事訴
    訟法第176條規定尚無不合，應予准許。
貳、實體部分：
一、原告起訴主張：
  (一)訴外人台朔重工公司，於民國97年1月間出口結構鋼及壓力
    組件貨物乙批（下稱系爭貨物）至美國，受貨人為台塑德州
    公司（FORMOSA PLASTICS CORP.,TEXAS），系爭貨物委由被
    告越洋公司為承攬運送，由越洋公司就運送全部約定價額，
    並一次收受全程運費，且就系爭貨物與原告簽立保險契約。
    被告越洋公司即委託被告SK公司運送系爭貨物，被告SK公司
    收受系爭貨物後乃簽發系爭載貨證券2份予託運人台朔重工
    公司，再以被告韓進公司所有營運之「Hanjin Ant -werp」
    輪（下稱系爭船舶）第131E航次為實際運送。詎系爭貨物於
    裝載港因裝載、繫固不當，以及運送途中運送人未盡貨物照
    管義務，致生部分貨物因海上搖晃發生彎曲、磨損等損害，
    系爭貨損額計為美金323,955元，依起訴日匯率34.845換算
    ，折合為新臺幣11,288,212元，原告賠付被保險人美金323,
    955元，並經受貨人台塑德州公司轉讓本件貨損請求權予台
    塑重工公司，並授權為貨損索賠，再由台朔重工公司將上開
    貨損請求權移轉予原告。
  (二)本件貨損共計受有美金323,955元損害：
    因被告不當運送致系爭貨物發生嚴重毀損，諸如刮傷、擦傷
    、受碰撞所生彎曲、斷裂等，台塑德州公司為修復該損害，
    委由Infinity公司進行修復，並支付修復費用美金196,32 5
    美元，且為修復系爭受損之結構鋼及壓力組件，特加運材料
    至美國，總計零組件及運費共美金127,630元，共美金323,
    955美元外，尚因本件運送履行之瑕疵受有本件運費損害，
    其計算如下：台朔重工公司本次運送3,573,492.87公斤貨物
    ，共支付系爭運送運費新臺幣61,861,324元，然因部分貨物
    於運送途中受損，託運人受有部分運費損害，共計受有新臺
    幣7,918, 249.472元損害（計算式：458,620.84÷3,573,49
    2.87×61,861,324＝7,918,249.472）。訴外人台朔重工公
    司及台塑德州公司共計受有美金323,955元修復及補料損害
    與新臺幣7,918, 249.472元之運費損害，今原告依保險理賠
    美金323,955元，並受台朔重工公司與台塑德州公司轉讓一
    切損害賠償請求權，縱有部分金額證明不足，亦有權在賠償
    金額範圍內向被告請求全額賠償。
  (三)原告請求權基礎如下：
  1.被告越洋公司部分，被告越洋公司應負承攬運送人責任，伊
    就全部運送約定價額，依據民法第664條視為自己運送，其
    權利義務與運送人相同，需依民法第634條為本件貨損負責
    。
  2.被告SK公司部分，被告SK公司為簽發載貨證券之運送人，且
    無海商法第69條第2、4、12、17款免責事由適用，況未舉證
    證明已善盡海商法第62、63條注意義務，被告SK公司既與實
    際運送人被告韓進公司存有傭船契約，被告韓進公司顯係簽
    發提單之SK公司之履行輔助人，韓進公司於本件運送有故意
    過失侵害託運人貨物情事，SK公司自應依民法第634條、第2
    24條、第184條、第188條負擔賠償責任。
  3.被告韓進公司部分，被告韓進公司所聘僱之船長、海員就本
    件貨物裝卸、綑綁，既已踐行指揮監督之事實，對於本件貨
    物因綑綁不實造成之損害，自應負僱傭人賠償責任。是被告
    韓進公司對於船長、海員疏失所致侵權損害，需負擔民法第
    184條、第188條賠償之責。
  (四)原告爰依保險法第53條保險代位及民法第294條債權讓與規
    定，聲明：
  1.被告越洋公司應給付原告新臺幣11,288,212元，及自起訴狀
    繕本送達之翌日起至清償日止，按年息5%計算之利息。
  2.被告SK公司應給付原告新臺幣11,288,212元，及自起訴狀繕
    本送達之翌日起至清償日止，按年息5%計算之利息。
  3.被告韓進公司應給付原告新臺幣11,288,212元，及自起訴狀
    繕本送達之翌日起至清償日止，按年息5%計算之利息。
  4.上開被告三人，如其中一被告已為給付，他被告於給付範圍
    內免給付義務。
  5.願供擔保，請准宣告假執行。
二、被告方面
  (一)被告越洋公司則以：
  1.台朔重工公司並無貨損請求權可得轉讓予原告：
    被告越洋公司固與台朔重工公司締有系爭承攬運送契約書，
    然於實際處理系爭貨物運送時，係經台朔重工公司同意由SK
    公司運送及同意接受系爭載貨證券上之條款，且既有簽發載
    貨証券，只有載貨証券持有人得憑載貨証券而為請求，而優
    先民法第664條規定之適用，故不論台朔重工公司或台塑德
    州公司對被告越洋公司皆無請求交付貨物之權，更無貨損請
    求權可得轉讓予原告。
  2.被告越洋公司無任何賠償義務：
    本件原告所提台朔重工公司權利讓與證明書、台塑德州公司
    權利讓與證書（下稱系爭債權讓與證明），被告已否認其真
    正，已不可為憑外，系爭債權讓與證明等所載係「TO TRANS
    -FER TO YOU ALL OUR RIGHTS, TITLE AND INT EREST IN
    THE CARGO WHICH WAS LOST OR DAMAGED AS MENT IONED」
    （本公司同意轉讓本公司就所損壞、滅失貨物之所有權利或
    利益，同意轉讓貴公司），不但無提及係台朔重工公司對越
    洋公司之債權轉讓予原告；更無特定債權，尤有甚者，竟亦
    無任何債權數目，究竟係對誰？何種債權？何種金額？皆無
    可特定，而所謂「就貨物之權利或利益」，依法僅有貨物所
    有權而已，而台朔重工公司就系爭貨物並無所有權，越洋公
    司更從無損壞貨物所有權之行為，是台朔重工公司權利轉讓
    證明書上轉讓之權利，顯與越洋公司無涉。另台塑德州公司
    所具轉讓書，其上所載更皆與越洋公司無涉而特別限制其僅
    係「SKSMKHP 1000及2000」提單持有人，而且係轉讓「提單
    所表彰之航程中滅失貨物之權利、利益予台朔重工公司」，
    姑不論該台塑德州公司對越洋公司原即無任何權利，台塑德
    州公司權利轉讓證書不但未有轉讓台塑德州公司對越洋公司
    之任何請求權，更無有所謂轉讓基於系爭契約之債務不履行
    損害賠償請求權，竟亦無轉讓多少金額債權，亦屬不合法而
    應無轉讓特定債權之效。況台塑德州公司權利轉讓證書上所
    謂「ALL OUR RIGHTS, TITLE AND INTEREST RENDERED IN
    THE CAPTIONED B/L’S CARGO WHICH SUFFERED MISSING
    LOSS DURING THE VOYAGE」云云，僅限於「該提單所表彰貨
    物因丟失所致滅失之權」，而本件貨物並無滅失而只有凹陷
    等損害，故損壞之索賠權並無轉讓予台朔重工公司，更不可
    能轉讓予原告。況所謂「就提單的貨物之權利」即只有貨物
    所有權，而越洋公司並無對貨物的權利有任何侵權之舉，是
    越洋公司實無任何賠償義務可言。
  3.被告越洋公司無須依民法第634條為本件貨損負責：
    系爭載貨證券係直接以台朔重工公司名義為託運人與SK公司
    締訂運送契約，越洋公司係代理或受任人為台朔重工公司處
    理運送事務，與民法第660條規定不符，故雖係約定全部費
    用，但對越洋公司而言並無民法第660條、第664條適用，且
    台朔重工公司既已與SK公司成立運送契約，怎能又與越洋公
    司再成立運送契約，民法第664條規範之重點在於承攬運送
    人不得另行請求報酬，並非使第三人台塑德州公司依此規定
    即得向越洋公司請求交付貨物或請求貨物損害賠償。
  4.被告越洋公司受委任處理事務而代台朔重工公司委託SK公司
    運送，已盡善良管理人之注意義務：
    越洋公司代台朔重工公司委由SK公司運送，係經台朔重工公
    司明示同意並接受。況SK公司係極具經驗規模及歷史之國際
    海運公司，該公司創立於71年，至今已有27年之久，而且營
    運船舶有53艘，在倫敦、休士頓、高雄、日本、新加坡、大
    陸、希臘皆有分公司或辦事處，年運量達七千多萬噸，越洋
    公司之安排確無不當。原告所呈公証報告上更記載係船行海
    上遭到10級大風浪以致甲板上所置貨物受損，足証貨損與被
    告越洋公司無任何因果關聯。
  5.原告未對台塑德州公司為賠償，無保險法第53條法定代位可
    言：
    事發時，台朔重工公司已無任何保險利益，原告卻是將保險
    金理賠給台朔重工公司，應不生保險代位之效力。系爭載貨
    證券已移轉台塑德州公司，唯其得基於載貨証券而向SK公司
    請求交付貨物，亦唯台塑德州公司有保險利益，然而台塑德
    州公司並未將「保險理賠權」轉讓他人，原告亦未賠償台塑
    德州公司，故本件無保險代位可言。退而言之；假設原告基
    於保險代位而得請求，則原告已自再保險而取得之款項，亦
    應扣除。
  6.系爭公証報告並不可採：
    系爭公証報告，係原告自行僱請之人，其立場已有可議，而
    且係貨到已下船後並非貨到時之鑑定，原告亦未証明鑑定人
    係有鑑定能力，所謂鑑定損失為323,955美元云云，被告否
    認之，而且無任何客觀、具体証據資料証明損失原因、價值
    及費用之真實性，自無可採。
  7.原告主張貨損及金額，並不實在：
    被告越洋公司否認系爭台朔重工公司及Infinity公司回函之
    真正，而且該回函並不是匯款或支票或收據，況Infinity公
    司回函所載「FORMOSA PLASTIC CO」係台塑公司，非台塑德
    州公司，而且都只是PROPOSAL，而非確有付款，皆無可証明
    台塑德州公司或台朔重工公司有此支出。尤有甚者，系爭回
    函中又記載台朔重工公司另給組件及運費云云，且此亦非台
    塑德州公司或台朔重工公司之損害。況國際貿易，貨物上船
    後所有海上危險係屬歸買方受貨人負擔，故貨物縱使在海上
    運送中受損，賣方出貨人不必負擔任何責任，亦無受損害可
    言，何況本件有簽發載貨證券，亦已轉讓出去，賣方託運人
    台朔重工公司即無任何損害可言，自更不可能對被告越洋公
    司有任何請求損害賠償之權。況系爭載貨證券明載452及346
    件，而且記載甲板裝貨貨主自負責任，因此依海商法第70條
    單位限制責任規定，原告請求被告賠償及其金額，顯然無理
    。
  8.答辯聲明：原告之訴及假執行之聲請均駁回；如受不利判決
    ，願供擔保請准宣告免為假執行。
  (二)被告SK公司則以：
  1.原告並未舉證證明已取得本件保險代位權：
  依原告與其被保險人台朔重工公司約定，系爭保險契約，應
    適用英國法律及慣例，惟原告迄今並未依法舉證證明業依英
    國法取得本件保險代位權，且得以其自己名義提起本件訴訟
    ，是原告本件請求，應屬無據。原告與其被保險人固均為中
    華民國人，在中華民國境內締結之保險契約，惟並非不得約
    定以外國法律為準據法，且依系爭保險單記載，本件保險契
    約應適用英國法律及慣例（this insurance is understood
    and agreed to be subject to English law and practice
    .），此一準據法之約定，自有拘束原告及其被保險人台朔
    重工公司之效力。原證10之系爭保險契約，僅係一預約保險
    合約（Open Policy），被保險人尚須逐筆將特定之被保險
    貨物及航次等，通知原告，原告方會就該特定之承保貨物簽
    發保險單，就承保範圍為詳細約定，若被保險人未履行此一
    通知義務，則該筆貨物即非原告承保責任範圍。故原證8之
    系爭保險單，始為原告與其被保險人台朔重工公司，就特定
    之系爭貨物保險所為之安排與約定，是系爭保險單已明白約
    定，本件保險契約應適用英國法律及慣例，此一準據法之約
    定，惟原告迄今未依法舉證證明伊依英國法已取得
    本件保險代位權，且原告得以其自己名義，提起本件訴訟，
    故原告本件請求，應屬無據。
  退步言，如認系爭保險契約準據法為中華民國法，原告並未
    依法取得保險代位權，蓋系爭貨物於運送中發生任何毀損或
    滅失情事，就系爭貨物享有保險利益者，而得依保險契約請
    求保險理賠者，應為買受人之受貨人台塑德州公司，而原告
    並非係對台塑德州公司理賠，而係對於台朔重工公司為理賠
    ，惟台朔重工公司對於原告並無保險金給付請求權，縱認原
    告曾對台朔重工公司為任何給付，並非係依保險契約應負之
    給付責任，乃係屬任意給付，是原告自不能依法取得系爭保
    險代位請求權。
  2.原告未自台塑德州公司受讓取得損害賠償請求權：
    依權利讓與書之記載：「We, FORMOSA PLASTICS TEXAS……
    hereby certify that we had agreed to assign,transfer
    red and set over onto Messrs FORMOSA HEAVY INDUSTRIE
    S CORPORATION…all our rights, title and interest in
    the captioned bill of lading’s cargo which suffered
    missing loss……」可知，本件受貨人台塑德州公司並未將
    損害賠償請求權，而係將其所可能享有之權利轉讓予台朔重
    工公司，並非原告，台塑德州公司依上開權利轉讓書，所轉
    讓予台朔重工公司之貨物權利，僅止於貨物滅失（missing
    loss）部分，並不及於僅有毀損而未滅失之貨物，因此，原
    告更不可能輾轉自台朔重工公司，取得台塑德州公司就貨物
    毀損所可能有之任何損害賠償權利。
  3.系爭貨物中裝載於甲板運送之貨物，並非原告應負保險責任
    之範圍：
    系爭保險單約定，被保險人承諾保證，除另有約定或以貨櫃
    方式運送外，貨物應置於甲板下運送（Warranted shipped
    under deck unless otherwise specified or contain-
    erized shipment），亦即，對於甲板運送之貨物，並非原
    告應負保險責任之範圍，是以，原證8號保險單既已經排除
    承保甲板運送之貨物，則原告就本件裝載於甲板上之貨物損
    害，所為之任何給付，乃係原告之任意給付，原告不能依法
    取得保險代位權。又原證10之保險契約第12條約定：「任何
    保險標的物裝載於甲板上者，一律依協會貨物條款（C）承
    保。」，依協會貨物保險條款（C）規定，該款保險所承保
    之範圍，限於該款保險第1條所約定之承保危險，而原告主
    張之系爭貨物中裝載於甲板運送之貨物，所受損害之發生原
    因，並非協會貨物保險條款（C）第1條約定之承保危險；亦
    即，原告所主張之系爭貨物損害，並非系爭保險契約承保之
    保險事故所致，縱使原告對被保險人為任何給付，亦屬任意
    給付，原告不能依法取得保險代位權利。
  4.被告SK公司得免負本件損害賠償責任：
  公證報告記載，裝載系爭貨物之船舶，係在2008年1月14 日
    至15日之間，遭遇高達蒲福風級10級之惡劣天候（during
    the trans-Pacific voyage, the vessel experienced
    periods of heavy weather conditions on 14th and 15th
    January, 2008 with winds up to Beaufort scale force
    10），是縱認系爭貨物損害係於運送途中發生，應係海上航
    路之危險、天災等非被告之故意或過失等事由所致。是被告
    依海商法第68條第2款、4款及第17款規定，均免負本件損害
    賠償責任。
  被告SK公司與本件共同被告越洋公司間，就本件貨物運送，
    訂有「訂艙確認書（CARGO FIXTURE NOTE）」，關於系爭貨
    物之裝載，本件訂艙確認書係約定為「船方不負責貨物裝載
    。貨物之裝載、綑綁、繫固及墊艙等費用，由託運人/傭船
    人負擔」（Free In & Out. The cost of loading,lashing
    ,securing & dunning to be shippers’/charterers’
    account.），上開「裝載/卸載條款」之約定，並非僅裝卸
    費用由何人負擔之約定而已，而係本件貨物確實由向被告SK
    公司洽訂定艙位之越洋公司所委託之裝卸公司及負責繫固之
    公司所為。是被告越洋公司既與被告SK公司約定，系爭貨物
    之裝載及繫固，由託運人負責，縱認系爭貨物之裝載及繫固
    ，並非由託運人台朔重工公司親自為之，而係委由越洋公司
    或其所委託之人所為，則本件貨物之裝載及繫固，亦應視為
    係託運人或託運人之代理人所為，要非被告SK公司所為，而
    船上大副(C/O)於「工程驗收合格證明書」上註記：「繫固
    ：外觀上正常，但是繫固之繩索及墊艙，有潛在之危險（
    LASHING:APPARENTLY IN ORDER.HOWEVER LATENT HAZZARD
    OF LASHING WIRE & DANNAGE（應係DUNNAGE之誤）.）」之
    保留記載觀之，船長及大副僅能就其繫固工作之外觀情狀及
    其作業是否符合船舶航行安全，加以監督而已。且縱認被告
    SK公司仍須負責，託運人亦與有過失。
  5.被告對於系爭貨物裝載於系爭船舶甲板，而遭遇海上風險所
    生之損害，得依約主張免負賠償責任：
    系爭貨物係經託運人之同意，而裝載於船舶甲板，對於系爭
    貨物因甲板運送所生之毀損滅失風險，託運人並已承諾承擔
    其危險，不就因甲板運送所生之損害，對被告為損害賠償請
    求，此有載貨證券“CARRIED ON DECK AT SHIPPER’SRISK
    AS TO PERILS INHERENT IN SUCH CARRIAG E”之記載，可
    資證明。
  6.被告SK公司亦不負侵權行為損害賠償責任：
    原告並未證明被告SK公司，或被告SK公司之受僱人有如何之
    故意或過失之侵害行為，以及該侵害行為與本件損害結果間
    ，有何因果關係，原告主張被告SK公司應依民法第184條及
    第188條規定，負本件損害賠償責任云云，應屬無據。
  7.被告SK公司可主張單位責任限制：
    系爭貨物託運人於貨物裝載前，並未聲明貨物之性質及價值
    ，且記載於系爭載貨證券，被告自得主張每件666.67個特別
    提款權之單位限制責任，故原告本件請求金額，超過上開責
    任限制金額部分，即屬於法無據。
  8.原告請求之貨損金額並無依據：
    系爭公證報告記載僅概略記載系爭貨物之受損情況，惟系爭
    貨物之受損程度為何？採取修復或更新係由何者認定？系爭
    貨物於目的地之市價為何？皆未見原告加以說明，原告雖提
    出台朔重工公司及美國Infinity Construction Service（
    下稱Infinity公司）公司電子郵件等資料，惟上揭文件，並
    非銀行匯款或支付記錄，故不足以證明台塑德州公司有支付
    Infinity公司修理費用。縱認台塑德州公司確實有支付Infi
    nity公司修理費用美金196,325元，惟關於本件貨物之實際
    受損程度，以及上開費用與本件貨物修理之必要性及關連性
    ，均無從自台朔重工公司及Infinity公司等文件，得到證明
    。依據上揭文件內容記載，台塑德州公司所支付修理費用為
    美金196,325元，並無台塑德州公司支出其他費用之記載，
    姑且不論台塑德州公司支付之修理費用美金196,325元是否
    合理，原告本件起訴請求之損害賠償金額為美金323,955元
    ，顯已超過原告所主張之台塑德州公司所實際支出之修理費
    用，是原告本件主張之損害賠償請求金額，應屬無據。
  (十四)答辯聲明：原告之訴及假執行之聲請均駁回；如受不利判決
    ，願供現金或同額之中國信託商業銀行可轉讓定期存單為擔
    保請准宣告免為假執行。
  (三)被告韓進公司則以：
  1.被告無須依民法第184條第1項、第2項及民法第188條負侵權
    行為責任：
    被告韓進為韓國廠商並未在台灣，依原告之說法，係指貨品
    自高雄上船運至美國，途中因原先高雄港之固繫不牢致遇天
    候而貨物受損云云，然原告迄今仍未證明何處固繫不牢？如
    何之原因而固繫不牢？更遑論被告根本不可能在高雄有任何
    固繫不牢或民法第184條第1項前段之侵權行為，至於民法第
    188條第1項，必須以受僱人有侵權行為，且為執行職務之行
    為，僱佣人才須依規定負責，且可免責。但本件原告並未證
    明船長及船員為被告之受僱人；且未證明船長與船員有何侵
    權行為？則其主張民法第188條第1項，已無理由。且本件高
    雄港貨物之上船固繫作業並非由船長、船員所為，而是由被
    告越洋公司所聘僱之人在高雄港進行，則船長、船員根本無
    原告所指責之固繫不牢侵權行為，被告縱加以相當之注意仍
    不免發生，蓋被告並非選任及監督固繫作業人員者。況原告
    根本未指明有責任之自然人姓名，根本未證明確有人有侵權
    行為，則亦無理由要求被告依民法第188條第1項與之連帶負
    責。
  2.原告所提「貨物運輸險長期保險合約」，原告就甲板貨物不
    應理賠，若其違反保險契約約定而為給付，顯為不應給付而
    為給付：
    依原告所提原證10之系爭保險契約第12條明文規定「本預約
    保險合約約定，除非貨櫃裝載，任何保險標的物裝載於甲板
    上者，一律依協會貨物條款(C)承保。」，而依系爭公證報
    告所述，該件所謂貨損是惡劣天氣下繫固不當所致，根本不
    在上述協會貨物條款(C)的承保事故範圍內，原告根本不應
    對被保險人理賠，其顯然應向被保險人以錯誤為由收回理賠
    ，而非向被告索賠。
  3.訴外人台朔重工公司、台塑德州公司並無貨損請求權可得轉
    讓予原告：
    依台塑德州公司權利讓與證書之英文，台塑德州公司轉讓予
    台朔重工公司的客體是「all our rights, title and
    interest rendered in the captioned bill of lading's
    cargo which suffered missing loss during the voyage.
    」（在航程中遺失的貨物且記載在上揭載貨證券中貨物的所
    有權利、利益），亦即在台塑德州公司權利讓與證書中僅轉
    讓「在航程中遺失的貨物」的權利。但本件依系爭公證報告
    ，顯然並無「在航程中遺失的貨物」，至多只是有受損的貨
    物要修理，則自不在該權利讓與證書涵蓋範圍內，原告自不
    可能輾轉取得對被告之求償權。原告既未自台塑德州公司受
    讓本件修理貨物的損害賠償請求權，原告提起本件訴訟，自
    無理由。
  4.就證人許玉照及邱龍柱所為證言之意見：
    本件是貨方有義務將貨裝載、繫固於船上，船長、海員根本
    不會介入，也因此是由貨方花錢請專業的裝卸及繫固廠商進
    行相關作業，船長及海員最多只是指定儲放地點，但如何裝
    卸及如何繫固？仍應由負責裝卸及繫固者負全責，因此證人
    偏袒被告越洋公司以及不利被告韓進公司之證言，均為不實
    。
  5.原告未證明其有實際損害：
    原告主張系爭貨物是由Infinity公司負責修復，共花196,32
    5美元並舉台朔重工公司及Infinity公司回函為証，惟該回
    函所謂Infinity的收款紀錄最後一頁，其工作竟然早在2007
    年12月1日即開始（"Sch、StartDate:12/0 1/07"），而本
    件貨物裝載為2008年1月才裝船，依原證5是2008年4月才估
    價，則該回函怎可能是本件所謂貨損後才產生之修復工作？
    顯然原告是將先前已準備施做者混為一談，被告否認其真正
    。而該回函第4頁所謂Infinity收款期間是自2008年5月到20
    08年11月，而原告所提原證9號，卻指原告在2008年9月付出
    US$323,955元云云，亦相互矛盾。系爭回函第1頁雖稱Infin
    ity公司修復金額為美金196,325元，台朔重工公司為修復該
    筆受損結構鋼及壓力組件，特加運材料至美國，總計零組件
    及運費共美金127,630元云云，但有關台朔重工支出部分，
    原告並未舉證以實其說，更未證明其金額之合理性。
  6.依民法第188條第1項但書之規定，被告無須負責：
    定期傭船契約下，若船舶所有人未簽發載貨證券，則無庸依
    民法第188條第1項負責，雖然原告主張被告應就船長、海員
    負民法第188條第1項的責任，但實務上該條文著重在事實上
    的指揮、監督，然而在定期傭船下，對於貨物之裝載、繫固
    ，並非由船舶所有人指揮監督，原告要求被告韓進公司負民
    法第188條指揮監督者之責任云云，實無理由。況原告迄今
    仍無法證明貨物之裝載、繫固有何問題，而進行裝卸及繫固
    者又證明是被告越洋公司所請並付費，並非被告所請，則原
    告要求被告韓進公司就其未涉入的裝卸及繫固負責云云，實
    有未當。
  7.答辯聲明：原告之訴及假執行之聲請均駁回；如受不利判決
    ，願供現金或臺北富邦商業銀行敦化分行之可轉讓定期存單
    供為擔保請准宣告免為假執行。
三、兩造不爭執事項：
  (一)訴外人台朔重工公司與被告越洋公司於96年10月3日簽訂貨
    物運輸承攬書，約定於96年10月10日至97年4月30日期間，
    由越洋公司承攬台朔重工公司之貨物運輸事宜。台朔重工公
    司於97年1月間出口系爭貨物至美國，交由越洋公司承攬運
    送，並約定全部價額。越洋公司將系爭貨物交予被告SK公司
    運送，SK公司以韓進公司所有之系爭船舶第131E航次為運送
    ，並針對本次運送在高雄簽發SKSMKHPO00000000、SKSMKHPO
    00000000載貨證券2份，其上均記載：託運人台朔重工公司
    、受貨人台塑德州公司、裝載港臺灣高雄、卸載港Point
    Comfort Port,USA之事實，此有台朔重工公司與越洋公司簽
    訂之貨物運輸承攬書、請款單與越洋公司開立之發票、系爭
    載貨證券、系爭船舶明細資料可證（分別見本院卷一第6至
    14頁）。
  (二)系爭貨物運抵目的港，台塑德州公司於97年3月2日受領後主
    張部分貨物受損，經原告委請訴外人3D海事公證公司勘查貨
    損狀況，該公司出具之公證報告認定貨損係因運送途中惡劣
    天氣下（HEAVY WEATHER）不當或不良之繫固措施所致，且
    貨損金額為美金323,955元（見本院卷一第15至43頁）。
  (三)台朔重工公司針對系爭貨物之運送，向原告投保海上貨物運
    送保險，保單號碼0071MCOEP00235、0071MCOEP00678，原告
    於本件事故發生後，已給付台朔重工公司美金323,955元，
    台朔重工公司則出具Indimnity/ Subrogation Receipt予原
    告，其上記載：「We have received from you the below
    sum in full settlement of our undermention ed claim
    and in consideration of this payment, we hereby
    agreeto transfer to you all our rights,title and
    interests in the cargo which was lost or damaged as
    undermentioned and to execute all documents which
    may be necessary for you to make use of our name.」
    等語，此有保險單、外匯收支或交易申報書、權利讓與及收
    據可憑（分別見本院卷一第163至165、44頁）。
  (五)台塑德州公司於97年6月26日出具Assignment/Transfer of
    Rights予台朔重工公司，其上記載：「We,…SKSMKHPO00000
    000、SKSMKHPO00000000（提單號碼）hereby certify that
    we had agreed to assign, transferred and set over
    onto Messrs Formosa Heavy Industries Corporation all
    our rights, title and interest rendered in the cap-
    tioned bill of lading's cargo which suffered missing
    loss during the voyage.」等語，有該權利讓與證明書在
    卷可佐（見本院卷一第45頁）。
四、得心證理由
  (一)原告有無受讓取得台朔重工公司及台塑德州公司之損害賠償
    請求權？
  1.原告主張系爭載貨證券受貨人台塑德州公司，將與系爭載貨
    證券有關之權利轉讓與台朔重工公司，且就系爭航程有關之
    貨損請求，授權台朔重工公司行使之事實，並提出經公證之
    權利讓與證明書及授權書為證（見本院卷一第45、46頁），
    被告固辯稱台塑德州公司僅轉讓「missing loss」，不包括
    系爭貨物受損之情形，惟按解釋契約意思表示，應探求當事
    人之真意，不得拘泥於所用之詞句，民法第98條定有明文，
    查台塑德州公司係於97年6月26日出具前開權利讓與證明書
    及授權書，而台塑德州公司於97年3月2日受領系爭貨物，且
    Infinity公司於97年4月28日即向台塑德州公司出示報價單
    ，此有Infinity公司之報價單在卷可考（見本院卷二第49至
    53頁），故台塑德州公司於出具前開權利讓與證明書及授權
    書之際，系爭貨物已運抵目的港，且由台塑德州公司收受並
    發現損害，其自明知系爭貨物是受損並非遺失，且委託Infi
    nity公司修復，並非無法修復，故台塑德州公司自當係轉讓
    系爭貨物損害賠償請求權，而非僅限於系爭貨物遺失之賠償
    權利，是堪認原告上開主張之事實為真實。
  2.原告主張台朔重工公司因獲保險理賠，將自己及受讓台塑德
    州公司有關系爭貨損權利全部轉移與原告之事實，並提出權
    利轉讓證明書及收據為憑（見本院卷一第44頁），而觀該權
    利轉讓證明書及收據上已載明保險單號碼及載貨證券號碼，
    足資特定債權之範圍，堪認台朔重工公司確實已將伊與台塑
    德州公司兩者就關於系爭貨物受損之所有一切權利讓與原告
    ，是原告前開主張亦堪採信。
  3.原告主張其將前述債權讓與通知被告之事實，並提出債權讓
    與通知函暨送達證明為佐（見本院卷一第108至111頁），準
    此，原告既受讓台朔重工公司及台塑德州公司就系爭貨損對
    被告三人之權利，包括債務不履行及侵權席為之損害賠償，
    即得基於債權讓與之法律關係，以自己名義行使台朔重工公
    司及台塑德州公司就系爭貨損對被告三人之權利，因此，關
    於被告抗辯原告之保險代位及任意理賠部分，即無庸再行審
    酌。
  (二)何人負責裝卸、繫固？
  1.原告主張系爭貨物運抵目的港是受有刮傷、擦傷、受碰撞所
    生彎曲、斷裂等損害，其原因為不當或不良之繫固措施而於
    運送途中遭遇惡劣天氣下（HEAVY WEATHER）所致之情，並
    提出公證報告及公證報告所附之照片為證（見本院卷一第15
    至43頁、卷二第8至46頁），及出具該公證報告之公證人資
    歷證明文件（見本院卷二第54、95至97頁），足徵是實。
  2.被告SK公司辯稱本件運送係由託運人負責系爭貨物之裝載之
    事實，業據證人許玉照於本院具結證稱：伊自87年起在高宏
    公司擔任業務跟現場的工作，有負責系爭船舶之裝載工作，
    是被告越洋公司委託裝載並支付費用，但是受船長、大副指
    揮來裝卸，船上的大副、船長說好，伊就脫勾，任務完成，
    此是國際慣例等語（見本院卷二第212、213頁），以及邱龍
    柱於本院具結證稱：伊是高雄港的泛興企業行之負責人，97
    年1月泛興企業行有在高雄港負責系爭船舶之繫固工作，是
    受越洋公司委託，依照國際慣例作業，在船上依照船長、大
    副的指示繫固，綁的方式就是依照船長、大副的指示，看要
    往那裡綁，那裡要鎖緊當時應該都是正確的，在綑綁的過程
    中，越洋公司有，一位蘇先生船邊監工，船上大副有給完工
    證明書，其上記載船上的所有作業，在甲板、貨艙的貨物已
    經綑綁，船長已經確定，經船長、大副簽名，手寫部分是船
    長、大副寫的，但是伊也不清楚寫什麼等語（見本院卷二第
    213、214頁）明確，並有證人邱龍柱所提之工程驗收合格證
    明書可佐（見本院卷二第220頁），是堪認本件運送是由託
    運人負責系爭貨物之裝載，並委由被告越洋公司辦理，是被
    告SK公司前開所辯，足堪採信。
  (三)針對越洋公司部分：
  1.按稱承攬運送人者，謂以自己之名義，為他人之計算，使運
    送人運送物品而受報酬為營業之人；又就運送全部約定價額
    ，或承攬運送人填發提單於委託人者，視為承攬人自己運送
    ，不得另行請求報酬；再者，運送人對於運送物之喪失、毀
    損或遲到，應負責任。但運送人能證明其喪失、毀損或遲到
    ，係因不可抗力或因運送物之性質或因託運人或受貨人之過
    失而致者，不在此限，民法第660條第1項、第664條、第634
    條分別定有明文。
  2.被告越洋公司承攬運輸台朔重工公司貨物，雙方訂有「貨物
    運輸承攬書」（見本院卷一第6至8頁），內文載明「茲向貴
    公司承攬運輸業務，願依下列各項條款規定辦理：一、工作
    內容本公司願承攬貴公司貨物運輸事宜…」，且越洋公司依
    據貨物運輸承攬書，為託運人台朔重工公司安排系爭貨物之
    運送，並非僅代其處理運送事宜，因此，堪認雙方間成立承
    攬運送法律關係。又被告越洋公司就系爭貨物運送全部收受
    價額，此有越洋公司之請款單與之發票可證（見本院卷一第
    9至11頁），是被告越洋公司為台朔重工公司統籌安排系爭
    貨物之全程運送，並就全部運送約定價額，依民法第664條
    為擬制運送人，應負運送人責任。而被告越洋公司之運送人
    責任既是法律所擬制，自無所謂同一運送事件成立2個運送
    契約之問題，且既是法律擬制之運送人責任，亦無所謂有載
    貨證券簽發人，被告越洋公司即得免責之情事，又既是應負
    運送人責任，屬第三人利益契約，則因其過失造成受貨人之
    損害，亦應賠償。
  3.查託運人台朔重工公司將系爭貨物之裝載及繫固委由被告越
    洋公司處理，卻因繫固不當及不良導致系爭貨物受損，詳如
    前述，被告越洋公司履行債務自有過失，因此，被告越洋公
    司依民法第664條及第634條規定，應對台朔重工公司或台塑
    德州公司負損害賠償責任。
  (四)針對SK公司部分：
  1.按運送人對於承運貨物之裝載、卸載、搬移、堆存、保管、
    運送及看守，應為必要之注意及處置；又載貨證券之發給人
    ，對於依載貨證券所記載應為之行為，均應負責，海商法第
    63條、第74條第1項分別定有明文。次按海商法第63條貨物
    照管義務係屬運送人不可轉嫁義務，是海上運送人由於履行
    輔助人關於貨物管理之故意過失，致其承運之貨物發生毀損
    滅失者，運送人仍不得免責，若是甲板運送，應該遵守海商
    法第73條規定：「運送人或船長如將貨物裝載於甲板上，致
    生毀損滅失時，應負賠償責任。但經託運人之同意並載明於
    運送契約或航運種類或商業習慣所許者，不在此限。」之規
    定，才屬於合法的甲板運送，但運送人對於得合法甲板裝載
    之貨物仍應善盡貨物照管義務，包括堆存、搬移、保管、看
    守等，且貨物包裝是否堅固，屬「專業認定」問題，無邊板
    保護之貨物置放於甲板上，蒙受海上風險之機會遠較甲板下
    裝載或乾式貨櫃貨物為大，本為運送人可清楚得知，且由於
    無邊板遮蔽，運送人可清楚看到貨物及其包裝狀況，包裝是
    否堅固雖非運送人專業，但如貨物包裝情況，以一合理謹慎
    之運送人就航程可能天候等狀況可合理判斷為明顯不足或不
    固者，運送人仍應施以必要處置，包括拒運、要求託運人加
    固或於可能時，裝載於甲板下，而非嗣後仍以「合法甲板裝
    載」或「包裝不固」為卸責之辭。
  2.被告SK公司簽發系爭貨物運送之系爭載貨證券，而系爭貨物
    有部分裝載於甲板上，有部分裝載於甲板下之事實，為兩造
    所不爭執，又系爭貨物直接裝載於平板櫃上，無頂板及邊板
    遮蔽之情，亦有系爭貨物照片在卷可稽（見本院卷二第8至4
    5頁），因此，縱使系爭貨物非由被告SK公司負責裝載、繫
    固，被告SK公司仍可合理判斷為其包裝明顯不足或不固，則
    被告SK公司卻未盡其對貨物之照管義務，致系爭貨物因繫固
    不當及不良而受損，被告SK公司應負載貨證券簽發人之責任
    ，而對系爭貨物之受損負損害賠償之責，亦堪認定。
  3.被告SK公司抗辯本件運送遭遇高達蒲福風級10級之惡劣天候
    ，而有海商法第69條第2、4、12、17款之免責事由，亦即有
    海上或航路上之危險、災難或意外事故、天災、包裝不固、
    其他非因運送人或船舶所有人本人之故意或過失及非因其代
    理人、受僱人之過失所致者之情事，然被告SK公司並未盡海
    商法第63條之貨物照管義務，自不得以前揭事由而免責，且
    被告SK公司亦未舉證證明蒲福風級10級之惡劣天候符合前揭
    「海上或航路上之危險、災難或意外事故、天災」之要件，
    其首開抗辯，自無足採。
  (五)針對韓進公司部分：
  1.按「傭船契約與租船契約不同，前者謂船舶所有人約定以船
    舶之全部或一部供他人於特定期間或為特定航行之使用而受
    報酬之契約，為承攬之一種，以完成運送為目的，因之傭船
    人不占有船舶，僅支付運費而不負擔航行費用，對於海員亦
    無何等關係；後者謂船舶所有人約定以船舶之占有及管理移
    交於承租人，供其於一定期間或不定期間為特定目的之支配
    及利用，而由承租人支付租金之契約，為租賃之一種，以船
    舶之使用、收益為目的，因之承租人須占有船舶，除支付租
    金外並應負擔航行費用，海員亦由其僱用或由出租人將海員
    隨同船舶移交承租人。」，此有最高法院73年度台上字第41
    53號判決可資參照。被告韓進公司是系爭船舶之所有權人及
    經營管理者，此有系爭船舶明細在卷可稽（見本院一第14頁
    ），被告SK公司是與被告韓進公司訂立傭船契約而供運送之
    情，亦為兩造所不爭執，據上，堪認系爭船舶上之船長及海
    員係被告韓進公司所僱用，亦即系爭船舶上之船長及海員為
    被告韓進公司之受僱人，被告韓進公司對渠等有指揮監督之
    權。
  2.按大副於船舶靠港裝貨時應指揮監督，對於貨物之收受、交
    付與安全堆置要向船長負責，甚需監督工人檢數、完成、裝
    貨及安全堆存；於船舶航行中，亦應對貨載盡到相當照顧，
    尤其是防止貨物移動並適當加強捆縛固定，以達貨物運送目
    的，亦據證人許玉照及邱龍柱證述明確，並有原告提供之學
    者著作可參（見本院卷二第99至106頁）。查本件系爭貨損
    係因惡劣天氣下，因船長、海員指揮等而裝載及繫固不當導
    致貨物搖晃所產生之貨損，是於裝載之際即未繫固妥適，加
    諸航行途中，船長、海員未善盡每日檢查、重緊之責，導致
    系爭貨物繫縛不當、鋼索鍊條鬆動，系爭貨物於運送途中相
    互碰撞，因而產生彎曲、刮傷、擦傷，此有前述公證報告、
    證人許玉照及邱龍柱證述，以及船長、大副見有貨物綑綁、
    繫固疏失，於前揭驗收證明書上經大副簽署，並註記文字：
    「＊LASHING:APPARENCY IN ORDER.HOWEVER LATENT
    HAZARD OF LASHING WIRE & DANNAGE」（＊貨物繫固：外觀
    上完好，然而繫固與墊艙仍恐有潛在危險），故大副有預見
    系爭貨物綑綁、繫固並未足夠，仍存有潛在風險，卻未善盡
    監督之責，促泛興行或高宏公司作業人員加強繫固，任此貨
    物在繫固不足情形下開航，致生本件因繫固疏失所生之貨損
    ，更益徵系爭船舶之船長、大副就本件貨損有疏失，難辭其
    咎，被告韓進公司顯未盡其對船長海員之指揮監督之責，而
    有過失，應負僱用人之責，應對系爭貨物之所有權人負侵權
    行為之損害賠償之責。
  (六)原告得請求之賠償數額為何
  1.按不法毀損他人之物者，被害人得請求賠償其物因毀損所減
    少之價額，民法第196條定有明文；又損害賠償，不能回復
    原狀或回復顯有重大困難者，應以金錢賠償其損害，民法第
    215條定有明文，如係以新品換舊品，應予折舊（最高法院
    82年度台上字第892號判決意旨參照）。次按當事人已證明
    受有損害而不能證明其數額或證明顯有重大困難者，法院應
    審酌一切情況，依所得心證定其數額，民事訴訟法第222條
    定有明文。查Infinity公司之修復金額美金196,325元部分
    ，業據原告提出Infinity公司之報價單為證（見本院卷二第
    49至53頁），自堪採信。然其中美金3,622及4,219是材料費
    用，共美金7,841元，既是以新品更換舊品，自應予以折舊
    。
  2.按「固定資產之折舊方法，以採用平均法、定率遞減法或工
    作時間法為準則。上項方法之採用及變換，準用第44條第3
    項之規定（即應於每年預估本年度所得額時，申報該管稽徵
    機關核准）；其未經申請者，視為採用平均法。」，98年5
    月27日修正前所得稅法第51條第1項定有明文。查系爭貨物
    是97年1月13日出廠，距發生損害時尚未滿1年，原告主張以
    1年計算，洵為可採，又系爭貨物為製造發電廠之結構鋼材
    料，而依行政院86年12月30日行政院台（86）財字第52053
    號令發布之修正固定資產耐用年數表及行政院45年7月31日
    台（45）財字第4180號函公布之固定資產折舊率表所示，房
    屋建築材料中無披覆處理之金屬建造之耐用年限為15年，以
    平均法計算，每年折舊程度為6.7%；且依所得稅法施行細則
    第48條第1款規定：「採平均法者，以固定資產成本減除殘
    值後之餘額，按固定資產耐用年數表規定之耐用年數平均分
    攤，計算每期折舊額。」，以及98年5月27日修正前所得稅
    法第54條規定：「固定資產在採用平均法折舊時，有殘價可
    以預計者，應先從成本中減除殘價，以其餘額為計算基礎。
    採用平均法預留殘價者，其最後一年度之未折減餘額以等於
    殘價為合度，如無殘價者，以最後一年度折足成本原額為合
    度。」；另98年9月14日修正前營利事業所得稅查核準則第
    95條第7款規定：殘價之預計標準之計算公式為「固定資產
    之實際成本/耐用年數表規定之耐用年數+1」。
  3.據上所陳，前揭材料美金7,841元折舊後之價值為美金7,348
    元（計算式：7,841－｛〔7,841－7,841 /（15＋1）〕×0.
    067×1｝＝7,348.48）。因此，Infinity公司之修復金額美
    金196,325元部分，材料部分經折舊後金額為美金195,832.4
    8元，爰依所得心證以此定原告之損害賠償數額。
  4.按以外國通用貨幣定給付額者，債務人得按給付時，給付地
    之市價，以中華民國通用貨幣給付之，但訂明應以外國通用
    貨幣為給付者，不在此限，民法第202條定有明文。查本件
    原告是請求被告債務不履行或侵權行為之損害賠償，兩造間
    自無約定以外國通用貨幣給付之情事，因此，原告請求以起
    訴日98年2月6日之匯率折算新臺幣給付，洵屬有據，又該日
    美元對新臺幣之匯率為1比34.845元，有原告所提臺灣銀行
    牌告匯率表可稽（見本院卷一第47頁），是美金195,832.48
    折算為新臺幣6,823,783元（195,832.48×34.845＝6,823,7
    83，元以下四捨五入）。
  2.原告主張為修復受損之結構鋼及壓力組件加運材料至美國，
    零組件及運費共計美金127,630元，並提出台朔重工公司特
    出具證明書為憑（見本院卷二第365頁），然此部分僅有台
    朔重工公司之證明，而台朔重工公司已非系爭貨物之所有權
    人，是原告此部分主張尚難採信。又原告主張因系爭貨物受
    損而受有已支付運費新臺幣7,918,249.472元之損害，然被
    告業已將系爭貨物運抵目的港，而完成運送，自難認原告或
    台朔重工公司有受何運費損失，此部分主張亦無理由。
  3.單位責任限制
    被告SK公司抗辯本件應有海商法第70條第2項單位責任限制
    適用，然依系爭公證報告，本件貨物損害共計有125件、458
    ,620.84公斤，而依據起訴日，而依據起訴日98年2月26日之
    匯率，1SDR等於1.472700美元，此有國際貨幣基金會網站列
    印資料在卷可證，再依據海商法第70條第2項計算，每公斤
    2SDR，即為917,241.68SDR，折算為美元1,350,821.82213，
    遠高原告所請求323,955美元，被告所辯，顯無足取。
  4.再保險部分，原告雖與與中央再保險公司訂有比例再保險合
    約，依據原告於99年5月7日明商理字第990325號回函說明可
    知，本案再保險理賠程序尚未終結（見本院卷一第314頁）
    ，是自無扣除再保險給付之問題。
  5.與有過失
    按損害之發生或擴大，被害人與有過失者，法院得減輕賠償
    金額，或免除之，民法第217條第1項定有明文。經查，本件
    被告SK公司未盡貨物照管義務及被告韓進公司所僱用之船長
    、海員未盡應盡之職責，致系爭貨物裝載繫固不良，而造成
    系爭貨物受損，固應對系爭貨物之受損負責，然本件託運人
    負責系爭貨物之裝載繫固，越洋公司對系爭貨物之裝載繫固
    仍有不當，亦同為系爭貨物受損之原因，託運人對於越洋公
    司之過失應視同自己之過失。本院審酌上情，，本院認兩者
    過失程度相當，而同為本件事故之肇事原因，兩造各應負擔
    50%之過失責任，故應減輕被告SK公司及韓進公司50%之賠償
    責任，則原告得請求被告SK公司及韓進公司賠償之金額為3,
    411,891元（6,823,783×50%＝3,411,891，元以下捨去）。
五、綜上所述，原告分別依民法第660條、第634條，載貨證券法
    律關係，第184條、第188條規定及債權讓與之法律關係，請
    求被告越洋司給付新臺幣6,823,783元，及自起訴狀繕本送
    達之翌日即98年3月21日起至清償日止，按年息5%計算之利
    息；被告SK公司、韓進公司各給付新臺幣3,411,891元，及
    自起訴狀繕本送達之翌日起至清償日止，按年息5%計算之利
    息，又原告上開三項請求，係基於同一損害基於各別法律關
    係所為之請求，係屬不真正法律關係，於任一被告為給付後
    ，他被告在給付範圍內，同免給付責任。原告逾此部分之請
    求，則屬無據，應予駁回。另原告請求依據保險代位及對被
    告SK公司依據侵權行為部分，即無庸再行審究。
六、本件事證業已明確，兩造其餘主張陳述及所提之證據，經本
    院審酌後，認均不足以影響本判決之結果，均毋庸再予論述
    ，附此敘明。
七、兩造復均陳明願供擔保請求宣告假執行及免為假執行，經核
    原告勝訴部分，均無不合，爰分別酌定相當之擔保金額，予
    以准許。至原告敗訴部分，即失所附麗，併駁回之。
八、據上論結，原告之訴為一部有理由、一部無理由，爰依民事
    訴訟法第79條、第85條第2項、第390條第2項、第392條第2
    項，判決如主文。
中    華    民    國    99    年    12    月    31    日
                  民事第五庭    法  官  賴秀蘭
以上正本係照原本作成
如對本判決上訴，須於判決送達後20日內向本院提出上訴狀。如
委任律師提起上訴者，應一併繳納上訴審裁判費。
中    華    民    國    99    年    12    月    31    日
                                書記官  李佩芳

司法院資訊處製作；財團法人民間司法改革基金會備份。
